【裁判字號】    92,易,298
【裁判日期】    920605
【裁判案由】    傷害等
【裁判全文】
臺灣新竹地方法院刑事判決                          九十二年度易字第二九八號
    公  訴  人  臺灣新竹地方法院檢察署檢察官
    被      告  丙○○
右列被告因傷害案件，經檢察官提起公訴（九十一年度偵字第六七七二號），本院判
決如左︰
    主  文
丙○○傷害人之身體，處拘役肆拾日，如易科罰金，以參佰元折算壹日。
    事  實
一、丙○○於民國八十五年間因妨害自由案件，經臺灣高等法院臺中分院以八十五年
    度上易字第一四七一號判處有期徒刑三月確定，於八十五年十二月十七日易科罰
    金執行完畢（不構成累犯）。緣丙○○係大柱營造事業有限公司（以下簡稱大柱
    營造公司）之負責人，大柱營造公司承攬新竹縣湖口鄉公所「北勢溪河濱公園美
    化綠化工程」，湖口鄉公所並委託長堤工程顧問股份有限公司（以下簡稱長堤顧
    問公司）規劃設計及監造事宜，丙○○於九十一年九月二十七日下午二時四十五
    分許，在上開工程位於新竹縣湖口鄉中勢村十鄰上北勢十八號工地工務所內，因
    不滿長堤顧問公司監造工程師甲○○表示大柱營造公司於工地現場所安裝燈具之
    形式與送審圖說及工程圖說不符，竟基於傷害之犯意，出拳毆打甲○○之頭部（
    前額部位及左右太陽穴共三拳），造成甲○○受有頭部外傷之傷害。
二、案經甲○○訴由新竹縣警察局竹北分局報告臺灣新竹地方法院檢察署檢察官偵查
    起訴。
    理  由
一、訊據被告丙○○矢口否認有何傷害之犯行，辯稱：當天因為「北勢溪河濱公園美
    化綠化工程」所需使用燈具設備之尺寸材質與告訴人甲○○發生爭執，互相拉扯
    推擠，告訴人甲○○由椅子摔到地上，因而受傷云云。惟查：
（一）右揭事實，業據告訴人於警訊及偵、審中指訴綦詳，核與證人即大柱營造公司
      工地主任乙○○於偵訊中證稱：當天有看到被告以拳頭毆打告訴人頭部，打了
      好幾下等語相符，乙○○為大柱營造公司之員工，擔任上開工程之工地主任，
      與被告業務上之關係密切，當無誣陷被告之動機，是其前揭證詞內容應屬真實
      ，而堪以採信，此外，並有三軍總醫院附設民眾診療服務處於九十一年九月二
      十七日出具之診斷證明書一幀附卷足參，應堪以認定。
（二）被告雖執前詞置辯，然證人乙○○於本院調查時證述，當天事發突然，告訴人
      將手高舉在頭部並抱著頭，表情很痛苦，告訴人並未出手打人，亦未還擊等語
      ，倘被告未以拳頭攻擊告訴人頭部，僅單純與告訴人拉扯，告訴人即無必要將
      手部高舉在頭部防禦，顯見告訴人確係遭被告以拳頭毆擊受傷，是被告辯稱告
      訴人係由椅子上摔下受傷云云，並不足採。
（三）至於證人即被告之弟丁○○於本院調查時雖證稱，被告認為告訴人在驗收時有
      所刁難，遂與告訴人發生爭執，當時二人相互拉扯，告訴人跌坐在椅子上，是
      否有受傷他並不知悉，亦未見到被告以拳頭毆擊告訴人頭部云云，然衡以證人
      丁○○與被告為兄弟關係，所述內容難免避重就輕，而有迴護被告之虞，且與
      乙○○於偵訊中證述情節不符，是以丁○○證稱並未見到被告毆擊告訴人頭部
      ，真實性容有疑問，自不得作為有利於被告之認定。再證人乙○○於本院訊問
      時雖改口稱，沒有看清楚被告是否用拳頭打告訴人頭部云云，惟證人乙○○曾
      於九十一年四月二十一日具狀向本院陳稱，關於當日發生之經過已據實向檢察
      官秉告，且被告係其老闆，不便當庭指認等情，有陳述狀一份在卷可按，是以
      乙○○於本院上述證詞應係慮及受雇於被告，而無法為客觀之陳述，因此，應
      以偵訊時證稱確實看到被告以拳頭毆打告訴人一節與事實相符，在本院證述未
      看清楚云云，自不足採。
（四）綜右事證，被告前開傷害之犯行已足資證明，自應依法論科。
二、核被告丙○○所為，係犯刑法第二百七十七條第一項之傷害罪。爰審酌被告有如
    事實欄所載刑事前案紀錄，有臺灣高等法院被告全國前案紀錄表、臺灣新竹地方
    法院檢察署刑案資料查註紀錄表各一件附卷足稽，素行並非良好，因與告訴人發
    生爭執，未思理性溝通，竟以暴力手段解決，犯罪之動機、犯罪之手段、告訴人
    所受傷害程度、被告迄今仍未與告訴人達成民事和解，犯罪後態度非佳，暨智識
    程度為東海大學企管系肄業等一切情狀，量處如主文所示之刑，併諭知易科罰金
    之折算標準。
三、公訴意旨另以：緣新竹縣湖口鄉公所委託長堤顧問公司設計監造「北勢溪河濱公
    園美化綠化工程」，長堤顧問公司監造工程師甲○○於九十一年九月二十七日下
    午二時四十五分許，在新竹縣湖口鄉中勢村十鄰上北勢十八號該工程工務所內執
    行監造業務，被告丙○○為大柱營造公司之負責人，因不滿告訴人甲○○指稱工
    地現場燈具設備之尺寸及材質皆與工程圖說不符，竟基於傷害之犯意，徒手毆打
    甲○○，造成甲○○受有頭部外傷之傷害，妨害甲○○行使監造工程之權利，因
    認被告另涉有三百零四條強制罪嫌。本件公訴人認被告涉有強制罪嫌，係以告訴
    人之指述、證人乙○○之證述及卷附診斷證明書為其所憑之論據。訊據被告堅決
    否認有何強制之犯行，辯稱：當天事發後，告訴人仍繼續進行估驗，其並未妨害
    告訴人行使監造工程之權利等語。按刑法第三百零四條強制罪係規定於刑法第二
    十六章即妨害自由罪章，所保護之法益係自由法益，而人身自由乃指個人之意思
    決定與意思活動之自由及身體之行動自由，因此，刑法第三百零四條第一項所規
    定「以強暴、脅迫妨害他人行使權利」必須造成被害人在被強制之狀態下，權利
    行使受到妨害，因而造成自由法益受到侵害之結果。查公訴人所提出之上揭證據
    ，僅得以證明被告以毆打告訴人頭部之方式傷害告訴人，而證人乙○○於本院調
    查時證述，當天被告與告訴人在討論材料的問題，事發之後告訴人就回去了等情
    ，告訴人於本院亦陳稱「（問：當天被告有何以強暴、脅迫妨害你行使權利之行
    為，或是單純因口角而毆打你？）他就打我，當天我是跟他說我不做了，我自己
    就離開了」等語，均無從證明告訴人之自由法益有受到任何程度之侵害，自與刑
    法強制罪之構成要件有間，是公訴人認被告此部分涉有強制罪即有未合，此外復
    查無其他證據證明被告確有公訴人所指此部之犯行，惟公訴意旨認此部分與前揭
    論罪科刑之傷害罪間有方法結果之牽連犯關係，屬裁判上之一罪，爰不另為無罪
    之諭知。
據上論斷，應依刑事訴訟法第二百九十九條第一項前段，刑法第二百七十七條第一項
、第四十一條第一項，罰金罰鍰提高標準條例第一條前段、第二條，判決如主文。
本案經檢察官鍾曉亞到庭執行職務。
中      華      民      國    九十二    年      六      月     五       日
                                  臺灣新竹地方法院刑事第二庭
                                      法  官  雷  雅  雯
右正本證明與原本無異。
如不服本判決，應於判決送達後十日內向本院提出上訴狀（應附繕本），上訴於臺灣
高等法院。
                                      書記官  汪  淑  菁
中      華      民      國    九十二    年      六      月     五       日
附錄論罪科刑法條：
刑法第二百七十七條第一項（普通傷害罪）
傷害人之身體或健康者，處三年以下有期徒刑、拘役或一千元以下罰金。


司法院資訊處製作；財團法人民間司法改革基金會備份。
